【裁判字號】    88,易,3011
【裁判日期】    890127
【裁判案由】    詐欺
【裁判全文】
臺灣臺北地方法院刑事判決                    八十八年度易字第三○一一號
    公  訴  人  臺灣臺北地方法院檢察署檢察官
    被      告  甲○○
    選任辯護人  郭振茂
                陳水亮
右列被告因詐欺案件，經檢察官提起公訴（八十八年偵字第六○三四號），本院判決
如左：
    主      文
甲○○意圖為自己不法之所有，以詐術使人將本人之物交付，處拘役肆拾日。緩刑貳
年。
    事      實
一、緣甲○○曾於民國（下同）八十七年三月間居中介紹乙○○與丙○○認識，遂得
    知乙○○有意投資丙○○於大陸上海地區所經營之事業。嗣因甲○○於八十七年
    四月間因臨時急需金錢，竟意圖為自己不法之所有，趁丙○○出國不知情、乙○○亦無從查證之際，於八十七年四月二十二日，在台北市○○路○段中廣公司內
    ，向乙○○佯稱其將赴上海處理前揭合作投資事宜，需要乙○○先行出資五十萬
    元，而所出款項嗣後再由乙○○應付合資股金中扣除等語，致乙○○不疑有詐，
    遂於同年月二十八日，在其當時資力所及範圍內，籌措十萬元交予甲○○。嗣甲○○得手後即避不見面，至此乙○○始知受騙。
二、案經被害人乙○○訴由臺灣臺北地方法院檢察署檢察官偵查起訴。
    理      由
一、訊據被告甲○○矢口否認有何詐欺行為，辯稱上開十萬元係伊向告訴人乙○○所
    借款項，伊從未說過係供丙○○所營事業之出資，本件純屬民事借貸糾紛云云。
    惟查：上開被告如何謊稱急需告訴人交付前述投資款項，而因此致令告訴人交付
    十萬元一節，已據告訴人於偵、審中迭次指訴歷歷，即證人吳疏潭於本院訊問時
    ，亦證實告訴人確在交付被告上開款項不久，即於電話中告以被告係假藉生意上
    之投資款為由而騙使其交付十萬元等語（參本院八十八年十二月九日訊問筆錄）
    ，核與告訴人指訴情節大致吻合，揆諸被告亦不否認與證人吳疏潭間並無嫌隙，
    顯見證人吳疏潭亦無捏造、攀誣之必要，可見被告前述詐騙情節，即非無中生有
    ；何況證人丙○○亦於偵查中明確指稱「（問：在此事之前洪小姐有與你談過投
    資之事？）好像有討論過，但沒有提到細節及投資之數額」、「（問：知否本件
    甲○○向告訴人拿十萬元之事？）後來洪小姐向我提過」、「（問：被告有無將
    十萬元交給你？）沒有，我根本不知此事」各語（參偵查卷第十七頁至第十八頁
    ），尤知被告應係假藉不知情之丙○○名義，向告訴人詐得前述款項無疑。至於
    證人丙○○固於本院訊問時改稱伊係在被告自告訴人處取得十萬元之後，才與告
    訴人開始討論於大陸上海之投資事宜云云，但查證人丙○○此部份陳述已與其在
    偵查中所言內容多有矛盾，真實性已堪質疑，何況考諸證人鄭文鴻於本院訊問時
    亦稱告訴人曾於八十七年四、五月間即曾告以可合作投資丙○○於大陸上海所有
    之東華大廈部分樓層從事「經理人培訓及花藝」等事業之經營各語（參本院八十
    八年十二月二十三日訊問筆錄），顯見在被告上開行騙時間之前，丙○○與告訴
    人間即已談及合作事宜，否則證人鄭文鴻自無知悉上情之理，足見丙○○於本院
    訊問時之陳述，顯係迴護被告之言詞，難以採信。此外，被告固另以其自告訴人
    處取得金錢後，曾經撰寫「借款收據」寄交告訴人一節辯稱本件係屬民事借貸云
    云，但查上開文書既係被告自行書寫，並未經告訴人具名其上表示同意或允諾，
    顯不得徒憑上開文書中載有「借款」二字，即認本件確屬借貸事宜無疑；甚至徵
    諸尋常法則，告訴人倘若允諾借予被告十萬元，豈有不於借款當場即要求被告書
    立借據，反而於事後才透過證人吳疏潭其出面要求被告給予書面保證之理（參本
    院八十八年十二月九日訊問筆錄證人吳疏潭所言）？其不合理，自不待言。是知
    被告所辯各節，均與常情有悖，不值相信。綜上，本件事證已臻明確，被告犯行
    ，可以認定。
二、核被告甲○○所為，係犯刑法第三百三十九條第一項之詐欺取財罪。爰審酌被告
    之品行、犯罪手段、本院審理中已透過友人丙○○等人之協助與被告達成和解（
    有告訴人提出之支票影本附卷足考）減輕所生之損害及犯罪後猶為飾卸之態度等
    及其他一切情狀，量處如主文所示之刑，以示懲儆。惟查被告未曾受有期徒刑以
    上刑之宣告，有台灣高等法院檢察署刑案紀錄簡覆表一紙在卷足按，其因一時短
    於思慮觸犯刑章，事後亦屢次求取告訴人之原諒、甚至曾經自行籌措二萬元先行
    償還（此經本院向彰化銀行永和分行查明清楚，有該行八十八年十二月八日彰銀
    永和字第四一七○號函附卷足考）顯見非無悔改之心，其受此次罪行宣告之教訓
    後，已足促其警惕，應無再犯之虞，本院認其宣告之刑以暫不執行為適當，爰併
    宣告緩刑二年，以勵自新。
據上論結，應依刑事訴訟法第二百九十九條第一項前段，刑法第三百三十九條第一項
、第七十四條第一款，罰金罰鍰提高標準條例第一條前段，判決如主文。
本案經檢察官許永欽到庭執行職務
中    華    民    國    八    十    九    年    一    月    二  十  七  日
          臺灣臺北地方法院刑事第九庭
                                          法  官  蕭  胤  瑮
右正本證明與原本無異。
如不服本判決，應於判決送達後十日內，向本院提出上訴狀。
                                          書記官  石  幸  代
中    華    民    國    八    十    九    年    二    月        九      日
附錄本案論罪科刑法條全文：
刑法第三百三十九條
意圖為自己或第三人不法之所有，以詐術使人將本人或第三人之物交付者，處五年以
下有期徒刑、拘役或科或併科一千元以下罰金。
以前項方法得財產上不法之利益或使第三人得之者亦同。
前二項之未遂犯罰之。


司法院資訊處製作；財團法人民間司法改革基金會備份。
